臺灣彰化地方法院刑事判決　　　　　　　100年度易字第593號
公　訴　人　臺灣彰化地方法院檢察署檢察官
被　　　告　楊政國
上列被告因竊盜案件，經檢察官提起公訴（100年度偵字第2550
號），本院判決如下：
    主  文
楊政國竊盜，處有期徒刑貳月，如易科罰金，以新臺幣壹仟元折
算壹日。
    犯罪事實
一、楊政國意圖為自己不法之所有，於民國99年12月3 日晚間21
    時許，在彰化縣彰化市○○路74號橘楓網咖內，徒手竊取少
    年朱○珊（年籍詳卷，無證據認定楊政國知悉其為少年）所
    有而放置在電腦桌上之手機（內有SIM 卡0000000000號、LG
    廠牌、白色、序號為000000000000000 號）1 支，即行離開
    現場，嗣朱○珊報警處理，經警調閱橘楓網咖內之監視系統
    ，始悉上情。
二、案經彰化縣警察局彰化分局報告臺灣彰化地方法院檢察署檢
    察官偵查起訴。
    理  由
一、證據能力之審酌：
  (一)按「被告以外之人於審判外之言詞或書面陳述，除法律有規
    定者外，不得作為證據。」刑事訴訟法第159 條第1 項固定
    有明文。惟按「被告以外之人於審判外之陳述，雖不符前4
    條之規定，而經當事人於審判程序同意作為證據，法院審酌
    該言詞陳述或書面陳述作成時之情況，認為適當者，亦得為
    證據。當事人、代理人或辯護人於法院調查證據時，知有第
    159 條第1 項不得為證據之情形，而未於言詞辯論終結前聲
    明異議者，視為有前項之同意。」刑事訴訟法第159 條之5
    亦規定甚明。本件證人即少年朱○珊、羅○芳於警詢中之陳
    述，雖均屬被告以外之人於審判外之言詞或書面陳述，惟被
    告及檢察官於本院調查證據時，知有上情而未於言詞辯論終
    結前聲明異議，本院審酌該等陳述係執法機關依法定程序詢
    問而做成，並無何違法不當之處，亦無不足採信之情況，認
    以之做為證據，應屬適當，該等陳述應有證據能力。
  (二)本件證據中，監視器錄影光碟及翻拍照片係以機械設備攝錄
    現場之情形，並非供述證據，無傳聞法則之適用，且查無違
    法取得或其他不得做為證據之事由，自有證據能力。至翻拍
    照片上警員標註之紅圈為警員所認定放置手機之地點，乃警
    員另外標註於照片本體上，並非照片本來之內容，性質應屬
    警員於審判外之書面陳述，經被告聲明異議，此部分尚無證
    據能力。
  (三)本件所引其餘證據，公訴人、被告均不爭執證據能力，亦無
    違法取得或其他不得做為證據之事由，均有證據能力。
二、訊據被告固坦認曾於犯罪事實所示之時間，在上揭橘風網咖
    內伸手向被害人所稱放置上開手機之電腦桌，惟否認有何竊
    盜之行為，並辯稱：其伸手是觸動該桌之電腦滑鼠看被害人
    使用該電腦的時間剩多少，沒有拿取手機云云。惟查：
  (一)本院勘驗現場監視器錄影光碟，於99年12月3 日18時許尚見
    證人羅○芳（為被害人之友，亦為少年）持1 支白色機殼之
    手機與被害人朱○珊一同出現在橘楓網咖（見本院卷第17頁
    ），核與羅○芳證稱被害人朱○珊於當日晚間將其手機借予
    證人羅○芳乙節相符，又依通聯紀錄顯示，同日20時許朱○
    珊尚持該手機與其姐姐通話，亦有通聯調閱查詢單在卷可稽
    （見警卷第30頁），足認當日晚間被害人朱○珊確實有將其
    所有上開手機攜帶至橘楓網咖。
  (二)又本院勘驗21時07分54秒起至21時15分50分之現場監視器錄
    影光碟，當時證人羅○芳所使用之電腦桌上之最右邊，確有
    一白色的小光點，又監視器錄影畫面於21時13分40秒至21時
    13分58秒時顯示：「Ａ女（即證人羅○芳）坐在坐位3 之左
    扶手上。Ｂ女（即被害人朱○珊）坐回坐位3 。楊政國右腳
    跨上平台，右手伸向坐位2 （即被害人及證人指證放置白色
    手機之坐位）桌面方向。坐位2 最右邊，電腦主機（證人羅
    ○芳另於向本院證稱，畫面所顯示係座位之隔牆而非電腦主
    機）下方一白色的小光點消失。（21:13:41）Ａ女坐在坐位
    3 之左扶手上。Ｂ女坐回坐位3 。楊政國於完全跨上平台後
    身體站直，背對鏡頭，雙手肘微彎。（21:13:41-21:13 :46
    ）Ａ女坐在坐位3 之左扶手上。Ｂ女坐回坐位3 。楊政國繞
    過坐位3 後自左上方離開畫面。（21:13:46-21:15 :21）Ｂ
    女保持坐在坐位3 。Ａ女保持坐在坐位3 之左扶手上。21：
    13：50時，座位2 的螢幕突然變黑，21：13：58時，座位2
    的螢幕又全白發亮。坐位2 最右邊，電腦主機下方一白色的
    小光點還是沒有出現。」（見本院卷第21頁反面），觀察上
    開錄影影像畫面，被告楊政國於伸手向證人羅○芳所使用之
    電腦桌之右邊桌面後，原在桌面上右方之白色小光點隨即消
    失，且未再出現，與證人所述其將該白色手機放置在電腦桌
    上，而被告楊政國經過該處坐位後，手機即消失之情節相符
    。被告固辯稱無法自監視器畫面上看出該白色小光點係白色
    之手機，且桌面上之光點閃爍不定，未必是手機云云，惟本
    院觀察該錄影光碟畫面，該位於桌面上最右邊之白色小光點
    確實自21時8 分許起即存在於桌面之最右邊處，嗣於被告伸
    手後才消失，且未再出現，倘僅是桌面或其他物品之光源反
    射，於被告離開後應會再次出現，是該白色小光點應係一實
    體物件無訛，況依上開錄影影像顯示，被告伸手後隨即轉身
    並有雙手肘微彎向自己大衣口袋的情狀，與一般將物品置入
    外套口袋的動作亦極為相像，足認被告確有拿取放置在桌上
    之物品。參以證人羅○芳向本院證稱，伊當時係將被害人朱
    ○珊借予其之手機放置在桌上的右邊等語（見本院卷第34頁
    ），更見被告確實拿取了放置在該電腦桌上之被害人朱○珊
    之手機無誤。
  (三)被告固辯稱其伸手是為了去觸動該桌之電腦滑鼠，以查看被
    害人使用該電腦的時間剩多少云云，然就監視器畫面顯示，
    被告楊政國伸手後，立即轉身踏上平台，前後時間幾乎不到
    1 秒鐘，與被告所述其係觸動滑鼠以查看時間之情況顯不相
    當，且被告伸手前後，電腦螢幕之畫面並未有任何變化，若
    其必須移動滑鼠方能觀看時間，其移動滑鼠後電腦應該會出
    現不同畫面，此部分亦與其辯解有違。況被告於本院審理時
    陳稱：「（為何那段時間會在二樓走來走去？）因為我上去
    的時候，一般區都已經滿了，所以我在那邊走來走去看，另
    外因為我前一天晚上有去該網咖，當時我零錢有不見，所以
    我才會在前面VIP 區的沙發翻動，後來就跑去一般區看，後
    來雖然看到被害人朋友那個座位的時間已經快到了，但店員
    告訴我說後面還有兩個人在排，因為都沒有位置，所以我就
    先離開了，十點多再回來。（既然後來還有兩個人在排，為
    什麼店員要請你上去看？）我因為常去那家網咖，跟店員很
    熟，我想說自己去看。（如果有人結帳，店員就會知道了，
    你自己去看有什麼意思？）因為我去看，他說如果時間快到
    了就可以問那個人要不要加時間，如果不要的話，就可以直
    接電腦給我。（那已經在排隊的人怎麼辦？）我前面排的那
    兩個人，他們是朋友，要開隔壁台，所以如果有落單的一台
    可以先給我。」等語（見本院卷第46頁反面），則倘如被告
    所言其係要找一台使用時間將屆之電腦，則其發現羅○芳使
    用電腦之時間將屆，為一台落單的電腦，依其所述其應詢問
    羅○芳是否要再加時間，方能接手該電腦，實無立即轉身離
    去之理，其一再辯稱伸手只是碰觸滑鼠，查看電腦上顯示之
    時間，並未拿取手機云云，與本院勘驗結果不符，亦與常情
    有違，應係被告事後卸責之詞，並不足採。
  (四)綜上所述，本件事證明確，被告犯行堪以認定。
  (五)又被害人雖為未滿18歲之少年，然當日被害人與證人羅○芳
    係穿著運動服，設計上有數種色彩，較為活潑，並非正式之
    制服，外人未必一看即能得知被害人為學生，且被告出現時
    ，被害人及證人羅○芳均面向電腦而背向被告，雙方並未照
    面，被告竊取手機後旋即離開，是否看清被害人之身材樣貌
    ，並非無疑，故本件難以認定被告確實已知悉被害人為少年
    ，不能論以成年人故意對少年人犯罪，附此敘明。
三、核被告所為，係犯刑法第320 條第1 項竊盜罪。爰審酌被告
    竊取財物，漠視他人權益，惟所竊取財物價值非鉅，及其犯
    罪之動機、目的、手段等一切情狀，量處如主文所示之刑及
    諭知易科罰金之折算標準。
據上論斷，應依刑事訴訟法第299 條第1 項前段，刑法第320 條
第1 項、第41條第1 項前段，刑法施行法第1 條之1 第1 項、第
2 項前段，判決如主文。
本案經檢察官賴志盛到庭執行職務。
中    華    民    國   100    年    12    月    7     日
                  刑事第五庭          法  官  王奕勛
以上正本證明與原本無異。
如不服本判決應於收受判決後10日內向本院提出上訴書狀，並應
敘述具體理由；其未敘述上訴理由者，應於上訴期間屆滿後20日
內向本院補提理由書（均須按他造當事人之人數附繕本）「切勿
逕送上級法院」。
告訴人或被害人對於判決如有不服具備理由請求檢察官上訴者，
其上訴期間之計算係以檢察官收受判決正本之日期為準。
中    華    民    國   100    年    12    月    7     日
                                      書記官  戴國安
中華民國刑法第320條
（普通竊盜罪、竊佔罪）
意圖為自己或第三人不法之所有，而竊取他人之動產者，為竊盜
罪，處5  年以下有期徒刑、拘役或 5 百元以下罰金。
意圖為自己或第三人不法之利益，而竊佔他人之不動產者，依前
項之規定處斷。
前二項之未遂犯罰之。